【裁判字號】    94,上訴,2086
【裁判日期】    950525
【裁判案由】    搶奪等
【裁判全文】
臺灣高等法院臺中分院刑事判決        94年度上訴字第2086號
上  訴  人  臺灣台中地方法院檢察署檢察官
上  訴  人
即  被  告  丙○○
                    現於臺灣新竹監獄另案執行中
上列上訴人因被告搶奪案件，不服臺灣臺中地方法院94年度訴字
第2104號中華民國94年8月22日第一審判決 （起訴案號：臺灣臺
中地方法院檢察署94年度偵字第9557號），提起上訴，本院判決
如下：
    主  文
上訴駁回。
    事  實
一、丙○○與乙○○ （業於民國94年5月16日死亡）係朋友關係
    ，二人因缺錢花用，竟基於意圖為自己不法所有之犯意聯絡
    ，謀議搶奪財物，進而於民國 94年2月26日凌晨，由乙○○
    騎乘機車搭載丙○○，在台中市區尋找作案對象，旋在台中
    市○○路與五權西路口發現騎乘機車之甲○○，乃一路尾隨
    ，迨同日凌晨 2時45分許，見甲○○將機車停在台中市○○
    區○○路38號住處前，遂由乙○○負責把風，丙○○下車，
    要求甲○○交出財物，甲○○拒絕，丙○○即趁甲○○不及
    防備之際，下手搶奪甲○○所有放置機車腳踏墊上之皮包一
    只 （內有VK520型序號000000000000000號白色手機1支、駕
    照1張、現金新台幣900元），得手後共乘機車逃逸。事後丙○○將搶得之現金交予乙○○花用，皮包及駕照丟棄在台中
    市區旁（未尋回），另該VK520型手機則於同日15時1
    7分許，持至台中市南屯區○○○街219號金星通訊行，售予
    不知情之邱庭興。嗣因甲○○報警處理，經警於同年3月7日
    至金星通訊行查獲該VK520型手機，再循線於同年3月9日 15
    時15分許，在台中縣龍井鄉○○路南寮巷88弄16號拘提丙○○到案。
二、案經台中市警察局第四分局報請台灣台中地方法院檢察署檢
    察官偵查起訴。
    理  由
一、上開事實，業據被告丙○○坦白承認，並經被害人甲○○及
    證人邱庭興分別於警訊、偵查中指述無訛，復有被告出售該
    VK520型手機之切結書影本及被害人甲○○領回該VK520型手
    機之贓物認領保管單各一份附卷可稽，事證明確，被告犯行
    已堪認定。
二、核被告丙○○所為，係犯刑法第325條第1項之普通搶奪罪。
    被告與乙○○間，有犯意聯絡及行為分擔，為共同正犯。檢
    察官雖認被告係持足供兇器使用之水果刀1 支搶奪被害人甲○○所有皮包，係涉犯刑法第326條第1項之攜帶凶器加重搶
    奪罪，並引用被害人甲○○在偵查中及本院審理時之證詞為
    其論據。然上開「持刀」部分，為被告所堅決否認，且被害
    人甲○○於94年3月7日警訊時僅指稱：伊於94年2月26日2時
    45分許，在台中市○○路38號前遭人行搶，損失 VK520型手
    機1支、駕照1張及新台幣 900元，被告係下手行搶之人等語
    （見臺灣臺中地方法院檢察署94年度偵字第4737號卷第25頁
    、26頁），並未陳明被告持有水果刀。迄於94年4月1日偵查
    中及 95年5月11日本院審理時甲○○始證稱：被告係持水果
    刀，表示要搶劫，不想傷害伊云云，就被告有無「持刀」部
    分，前後指述不一。雖然，檢察官在偵查中訊問證人楊意薇
    ：「（為何在警局報案時，沒有講他有拿水果刀？）我有講
    ，應該是警察漏了記」等語（見同上偵查卷第108頁） ，因
    此，為查明甲○○在警詢製作筆錄時，究竟有無向警員陳述
    被告「持刀搶奪」乙事，本院依職權向當時承辦之臺中市警
    察局第四分局借調當時證人甲○○之警詢筆錄錄音帶，經該
    局函覆：被害人甲○○警訊筆錄之錄音帶，經查本案製作甲○○筆錄當時並未錄音，故無法提供參辦等情，有該局95年
    3月14日中分四偵字第0950032532號函在卷可佐 （參見本院
    卷第107頁），是證人甲○○在偵查中上開 「在警局報案已
    陳述被告持刀」之詞，即欠缺可資補強之證據，難認偵查以
    後所陳「被告持刀」之記憶無誤。何況，甲○○在距離案發
    之時間最近且記憶最清晰之94年3月7日警詢陳述，既難認為
    已經陳明被告搶奪時「持刀」，則甲○○於偵查及本院審理
    時關於被告搶奪時「持刀」之陳述，不僅離案發時間較久，
    記憶較為模糊，而且前後陳述仍屬同一被害人之證詞，加以
    案發當時同在現場之同案被告乙○○又已死亡（參同上偵查
    卷第126頁所附法務部戶役政連結作業系統） ，無從傳訊互
    為參佐，此外，復查無其他積極證據可資佐證，尚難僅憑被
    害人甲○○一人之上開指述，遽認被告確有持水果刀搶奪之
    行為。公訴人起訴意旨認被告係犯刑法第326條第1項之加重
    搶奪罪，尚有未恰，惟因起訴之基本事實相同，爰依法變更
    起訴法條。
三、原審認被告罪證明確，適用刑法第28條、第325條第1項規定
    ，並審酌被告已有毒品危害防制條例、竊盜前科（施用第一
    、二級毒品部分經本院判處有期徒刑十月及四月，應執行有
    期徒刑一年，竊盜部分經臺灣臺中地方法院判處有期徒刑四
    月， 94年4月20日送執行，見卷附台灣高等法院被告全國前
    案紀錄表），於其刑之執行前，仍不知悔改，行搶夜歸女子
    ，危害社會治安，情節非輕，事後坦承上情，態度尚佳，及
    其犯罪動機、目的、手段、所生損害等一切情狀，量處有期
    徒刑一年。其認事用法及量刑均稱妥適。檢察官上訴意旨，
    以被告所犯係刑法第326條第1項之加重搶奪罪；及被告上訴
    意旨未具任何理由，均指摘原判決不當，為無理由，應予駁
    回。
據上論結，應依刑事訴訟法第368條，判決如主文。
本案經檢察官丁○○到庭執行職務。
中    華    民    國    95    年    5     月    25    日
              刑事第八庭  審判長法  官  羅  得  村
                                法  官  巫  政  松
                                法  官  陳  宏  卿
上列正本證明與原本無異。
如不服本判決應於收受送達後十日內向本院提出上訴書狀，其未
敘述上訴之理由者並得於提起上訴後十日內向本院補提理由書（
均須按他造當事人之人數附繕本）。
                                書記官  顏  子  良
中    華    民    國    95    年    5     月    26    日
附錄論罪科刑法條：
刑法第三百二十五條第一項：
意圖為自己或第三人不法之所有，而搶奪他人之動產者，處六月
以上五年以下有期徒刑。
                                                      Ｒ


司法院資訊處製作；財團法人民間司法改革基金會備份。
